【裁判字號】    99,審交訴,109
【裁判日期】    990930
【裁判案由】    肇事遺棄罪等
【裁判全文】
臺灣桃園地方法院刑事判決           99年度審交訴字第109號
公  訴  人  臺灣桃園地方法院檢察署檢察官
被      告  丙○○
上列被告因肇事遺棄罪等案件，經檢察官提起公訴（99年度調偵
字第600 號），被告於本院準備程序進行中，就被訴事實為有罪
之陳述，經本院告知簡式審判程序意旨，並聽取公訴人及被告之
意見後，本院合議庭裁定改由受命法官獨任依簡式審判程序審理
，並判決如下：
    主  文
丙○○因過失傷害人，處有期徒刑月，如易科罰金，以新臺幣
壹仟元折算壹日；又駕駛動力交通工具肇事，致人受傷而逃逸，
處有期徒刑陸月，如易科罰金，以新臺幣壹仟元折算壹日。應執
行有期徒刑捌月，如易科罰金，以新臺幣壹仟元折算壹日。緩刑
伍年，並應於緩刑期間內支付乙○○、甲○○共新臺幣拾貳萬元
，支付方式如附表所載。
    事  實
一、丙○○於民國98年11月13日凌晨2 時30分許，騎乘牌照號碼
    為129-EHS 號之重型機車，沿桃園縣龍潭鄉○○村○○路往
    大溪方向行駛，行經桃園縣龍潭鄉○○村○○路63巷巷口旁
    時，理應注意汽車（含機車）迴車前，應暫停並顯示左轉燈
    光或手勢，看清無來往車輛，始得迴轉，且在設有禁止迴車
    標誌或劃有分向限制線，禁止超車線、禁止變換車道線之路
    段，不得迴車，而依當時天候雨（起訴書誤載為天候晴，本
    院應予更正）、夜間有照明、路面鋪裝柏油、濕潤、無缺陷
    及障礙物、視距良好等情況，並無不能注意之情事，竟疏於
    注意於該處貿然跨越雙黃線違規迴轉欲往龍潭方向行駛，致
    與其左後方同向由乙○○所騎乘後載甲○○之牌照號碼為PG
    5-131 號之重型機車發生碰撞，致乙○○受有左肩鈍挫傷之
    傷害，甲○○則受有左眼眼瞼撕裂傷、淚管斷裂、外傷性視
    神經病變等傷害。又丙○○明知乙○○、甲○○因上開車禍
    而受傷，竟未將乙○○、甲○○送醫採取救護措施或報警處
    理，反另基於肇事逃逸之犯意逕行騎乘上開牌照號碼為129-
    EHS 號之重型機車離開現場，嗣經警調閱事故地點附近天羅
    地網監視器逐一過濾來往機車後，進而查獲上情。
二、案經乙○○、甲○○提出告訴暨桃園縣政府警察局龍潭分局
    報請臺灣桃園地方法院檢察署檢察官偵查起訴。
    理  由
一、本案被告丙○○所犯之罪，並非法定刑為死刑、無期徒刑或
    最輕本刑3 年以上有期徒刑之罪，亦非高等法院管轄第一審
    之案件，而被告於準備程序中就被訴事實已為有罪之陳述，
    經本院告知簡式審判程序之旨，並聽取公訴人及被告之意見
    後，本院合議庭乃依刑事訴訟法第273 條之1 第1 項規定，
    裁定由受命法官獨任進行簡式審判程序，合先敘明。
二、上揭事實業據被告丙○○於警詢、偵查及本院審理時均坦承
    不諱，並核與告訴人乙○○、甲○○於警詢、偵訊時之指述
    及證人林楚軍於警詢、偵訊時之證述情節相符，復有道路交
    通事故現場圖、道路交通事故調查報告表(一)(二)、事故現場暨
    車損照片12張等附卷可稽。又告訴人乙○○、甲○○確因本
    件車禍事故受有如事實欄一所載之傷害，亦有長庚醫療財團
    法人林口長庚紀念醫院診斷證明書2 紙在卷可憑。按汽車（
    含機車）迴車前，應暫停並顯示左轉燈光或手勢，看清無來
    往車輛，並注意行人通過，始得迴轉；在設有禁止迴車標誌
    或劃有分向限制線，禁止超車線、禁止變換車道線之路段，
    不得迴車，道路交通安全規則第106 條第5 款及第2 款分別
    定有明文。再參酌被告肇事時之情形，並無不能注意之情事
    ，竟於迴車前疏未注意來往車輛即貿然跨越雙黃線違規迴轉
    ，因而致告訴人乙○○、甲○○受有上揭傷害，其有過失甚
    明；另被告之過失行為與告訴人乙○○、甲○○所受傷害間
    ，顯有相當因果關係，被告自應負過失傷害罪責。次按刑法
    第185 條之4 駕駛動力交通工具肇事致人死傷而逃逸罪之立
    法目的，乃為維護交通，增進行車安全，促使當事人於事故
    發生時，能對被害人即時救護，減少死傷，以保護他人權益
    並維護社會秩序。且依道路交通管理處罰條例第62條規定，
    駕駛汽車（含機車）肇事致人受傷或死亡，汽車駕駛人有採
    取救護或其他必要措施並向警察機關報告之義務，由此可知
    ，因汽車駕駛人之故意、過失肇事致人傷亡者，汽車駕駛人
    本即負有救護義務。而被告於本件車禍發生後，未下車察看
    並留在現場確認告訴人有無受傷及施以救護，亦未當場向警
    察機關報告，其違背上開道路交通管理處罰條例第62條規定
    而有刑法第185 條之4 肇事逃逸犯行甚明。綜上所述，被告
    前開任意性自白顯與事實相符，足堪採信，本件事證明確，
    被告犯行均堪認定，自應依法論科。
三、核被告丙○○所為，分別係犯刑法第284 條第1 項前段之過
    失傷害罪及第185 條之4 之駕駛動力交通工具肇事，致人受
    傷而逃逸罪。被告以一過失行為，同時造成告訴人乙○○、
    甲○○受傷之結果，係一行為侵害數個相同法益，為同種想
    像競合犯，依刑法第55條規定，從一過失傷害罪處斷即足。
    被告所犯上開二罪，犯意各別，行為互殊，應分別論罪，併
    合處罰。本院審酌被告之素行、過失程度、生活狀況、告訴
    人所受傷害之輕重及被告犯後坦承犯行、態度良好且已與告
    訴人達成調解等一切情狀，分別量處如主文所示之刑，並定
    其應執行之刑及諭知易科罰金之折算標準。又被告前未曾受
    有期徒刑以上刑之宣告，有臺灣高等法院被告前案紀錄表1
    份在卷可按，其因一時失慮，致罹刑典，且已與告訴人達成
    調解，願意賠償新臺幣（下同）12萬元，信經此追訴審判，
    當能知所警惕而無再犯之虞，本院認其所受刑之宣告以暫不
    執行為適當，爰依刑法第74條第1 項第1 款、第2 項第3 款
    之規定宣告緩刑5 年及應於緩刑期間內履行其與告訴人乙○○、甲○○所訂立之調解條件，俾收啟新及惕儆之雙效。
據上論斷，應依刑事訴訟法第273 條之1 第1 項、第299 條第1
項前段，刑法第284 條第1 項前段、第185 條之4 、第41條第1
項前段、第8 項、第51條第5 款、第74條第1 項第1 款、第2 項
第3 款，刑法施行法第1 條之1 第1 項、第2 項前段，判決如主
文。
本案經檢察官梁光宗到庭執行職務。
中    華    民    國    99    年     9    月    30    日
                        刑事庭  法  官  鍾雅蘭
以上正本證明與原本無異。
如不服本判決，應於判決送達後10日內向本院提出上訴狀（應附
繕本），其未敘述上訴理由者，應於上訴期間屆滿後20日內補提
理由書狀於本院，上訴於臺灣高等法院。
                                書記官  陳恩如
中    華    民    國    99    年     9    月    30    日
附錄本案論罪科刑法條：
中華民國刑法第284條
因過失傷害人者，處6 月以下有期徒刑、拘役或5 百元以下罰金
，致重傷者，處1 年以下有期徒刑、拘役或5 百元以下罰金。
從事業務之人，因業務上之過失傷害人者，處1 年以下有期徒刑
、拘役或1 千元以下罰金，致重傷者，處3 年以下有期徒刑、拘
役或2 千元以下罰金。
中華民國刑法第185 條之4
駕駛動力交通工具肇事，致人死傷而逃逸者，處6 月以上5 年以
下有期徒刑。
附表：
┌──────────────────────────┐
│丙○○應支付乙○○、甲○○共新臺幣（下同）12萬元，支│
│付方式如下：                                        │
│(一)於民國99年10月10日前匯款3 萬元至乙○○、甲○○指定│
│  之帳戶內（樹林柑園郵局、戶名：連阿魁、帳號：031187│
│  00000000號）。                                    │
│(二)於99年11月10日起至100 年3 月10日止，按月於每月10日│
│  匯款5 千元至乙○○、甲○○指定之上開帳戶內。      │
│(三)剩餘之6 萬5 千元，應於100 年4 月10日起至清償完畢之│
│  日止，按月於每月10日匯款3 千元至乙○○、甲○○指定│
│  之上開帳戶內。                                    │
│(四)如有一期未支付，視為全部到期。                    │
└──────────────────────────┘
備註：
一、依刑法第74條第4 項之規定，上開本院所命被告給付之內容
    得為民事強制執行名義。
二、依刑法第75條之1 第1 項第4 款之規定，被告違反本院所定
    前開命其所為之事項情節重大，足認原宣告之緩刑難收預期
    效果，而有執行刑罰之必要者，得撤銷緩刑之宣告。

司法院資訊處製作；財團法人民間司法改革基金會備份。
